【裁判字號】    89,訴,2480
【裁判日期】    900425
【裁判案由】    損害賠償
【裁判全文】
臺灣臺北地方法院民事判決  八十九年度訴字第二四八○號
    原      告  乙○○
                                      居台北市○○路○段十六巷二十七號五樓
    被      告  僑泰建設股份有限公司  設台北市○○○路○段二號三樓
    法定代理人  甲○○        .
    訴訟代理人  張慶帆律師
    複  代理人  王聖舜律師
右當事人間請求損害賠償事件，本院判決如左：
    主    文
原告之訴駁回。
訴訟費用由原告負擔。
    事    實
甲、原告方面：
  一、聲明：被告應給付原告新台幣（下同）一百三十二萬元，及自民國八十八年十
      一月七日起至清償日止，按年息百分之五計算之利息。
  二、陳述：
  （一）原告於八十五年三月二十三日向被告購買坐落於台北市○○路○段二十一巷
        八號十九樓「發現之旅」Ａ─二一九之預售屋乙戶，惟於八十八年九月間準
        備交屋時，始發現站在所有的窗戶前，皆可映入眼簾看見高度約十幾層樓之
        墳墓數座，查原告於購屋之初，即曾向被告查詢質疑是否所購之屋看得見墳
        墓，當時售屋小姐答稱背山面有幾座，面山這一面則無等語，詎料交屋後原
        告始發現墳墓之存在。查系爭建物看得見墳墓，除景觀不雅外，並嚴重影響
        居住生活品質，又據房地產業者之分析，如此景觀將會影響房地產之價格約
        百分之十左右，被告當初係以景觀大廈擁抱十五萬坪仙跡岩保護區、七千坪
        中庭階梯式景觀植栽為其廣告訴求賣點，被告既於當初將仙跡岩保護區之景
        觀視為建築物之重要襯景而大作廣告，則不能謂其所售之屋毫無瑕疵。
  （二）依消費者保護法第二十二條之規定，企業經營者應確保廣告內容之真實，其
        對消費者所負之義務不得低於廣告之內容，而從新聞媒體或消基會以往之報
        導中，可知建設公司與消費者間之購屋糾紛，仍屬高居不下，因建設公司常
        以引人錯誤之廣告與玩弄專業伎倆之手法，使消費者在欠缺完整與詳實之資
        訊下進行交易，事後消費者若欲爭取應有之權益，常受限於專業能力不足、
        舉證不易及定型化契約之不利規定等因素，常處於弱勢之角色。原告購屋當
        初係信賴原告售屋小姐之保證而簽約購屋，被告先推託謂其亦不知有墳墓之
        事，後又改變說詞謂其依契約內容無須就週邊環境與景觀而負責。然依現今
        房地產廣告，多以較多篇幅介紹週邊環境與景觀，較少介紹房屋之結構材料
        或設備，自消費者之角度則有逐漸將「買房子」之觀念轉變為「選擇適宜環
        境」之現象，故「週邊環境與景觀」雖未載明於契約中，然依房地產交易習
        慣與契約精神及法理觀之，「週邊環境與景觀」絕對係影響建設公司評估其
        售價之重要參考。按物之出賣人，對於買受人應擔保其物依第三百七十三條
        之規定危險移轉於買受人時，無滅失或減少其價值之瑕疵，亦無滅失或減少
        其通常效用或契約預定效用之瑕疵，民法第三百五十四條第一項定有明文，
        又買賣之物，缺少出賣人所保證之品質者，買受人得不解除契約或請求減少
        價金，而請求不履行之損害賠償，出賣人故意不告知物之瑕疵者，亦同，民
        法第三百六十條亦有明定，爰依民法物之瑕疵擔保責任之相關規定，訴請被
        告給付如訴之聲明所示之金額及利息。
  三、證據：提出「發現之旅」房地廣告、房屋土地預定買賣契約書、照片六張、住
      戶回函、剪報一張，並聲請就系爭房地減損價值之金額加以鑑定。
乙、被告方面：
  一、聲明：如主文第一項所示。
  二、陳述：
  （一）本件原告起訴略以其向被告購買之房屋，於窗前皆可清楚看見映入眼簾的墳
        墓，與廣告所謂景觀大廈顯有不符，遂依民法第三百五十四條之規定主張減
        少價金百分之十云云，惟查：兩造間之買賣標的係房屋、共同使用部分及其
        基地應有部分，而系爭買賣標本身並無任何瑕疵，被告自不負瑕疵擔保責任
        。再者，基地外之景觀如何，本非被告所得掌控，亦非兩造間之買賣標的，
        與買賣標的本身無關係，原告以系爭房屋基地外有墳墓乙節，主張系爭房屋
        有瑕疵云云，更屬無據。
  （二）另原告稱於購買系爭房屋時曾向被告詢問有無墳墓，被告則告以墳墓僅在背
        山面有幾座，而面山這一面則無云云，被告則否認之，且被告亦未曾保證系
        爭房屋看不到墳墓，查原告所指之墳墓係在建築基地外，且在二十層樓高處
        ，被告於開發、規劃、銷售時，實不知亦無從得知該處有墳墓，更何況該地
        屬保護區，依法本不得濫葬。
  （三）本件鑑定報告，其不當之處說明如後：
      １該鑑定報告中案例三、四、五等中高樓層之待售價格在每坪二十六點四萬元
        至二十八點二七萬元之間，惟獨就案例二Ａ棟二十樓採樣之待售價格為每坪
        二十三點二六萬元，明顯偏低，應係採樣上之個別差異，不足作為認定Ａ棟
        高樓層一般售價之依據。
      ２再者，不動產行情中，因託售者之經濟社會因素各不相同，其託售價格之個
        別差異亦大，如以投資為目的之持有者，可能不耐不動產行情長期低迷以及
        為減少利息損失而賤價求售，以避免損失擴大，自住型之持有者亦可能因資
        金調度之需求而賤售，因此，該鑑定報告僅以單一個案 (即案例二Ａ棟二十
        樓)推論Ａ棟高樓層之待售價格，亦有以偏概全之謬誤。
      ３又原告所指之墳墓距系爭房屋仍有一段距離，系爭房屋之視野景觀仍屬上乘
        ，然鑑定報告中將Ａ棟低樓層之房價評定高於高樓層，顯然忽視高樓層景觀
        建築之特殊性。
  三、證據：聲請訊問證人楊嵊滄。
    理    由
一、原告起訴主張其於八十五年三月二十三日向被告購買坐落於台北市○○路○段二
    十一巷八號十九樓「發現之旅」Ａ─二一九之預售屋乙戶，惟於八十八年九月間
    準備交屋時，始發現站在所有的窗戶前，皆可映入眼簾看見高度約十幾層樓之墳
    墓數座，除景觀不雅、嚴重影響居住生活品質外，並影響房地產之價格約百分之
    十左右，被告當初係以景觀大廈擁抱十五萬坪仙跡岩保護區、七千坪中庭階梯式
    景觀植栽為其廣告訴求賣點，被告既於當初將仙跡岩保護區之景觀視為建築物之
    重要襯景而大作廣告，則不能謂其所售之屋毫無瑕疵，本件建物之「週邊環境與
    景觀」雖未載明於契約中，然依房地產交易習慣與契約精神及法理觀之，「週邊
    環境與景觀」絕對係影響建設公司評估其售價之重要參考，爰依民法第三百五十
    四條第一項、第三百六十條關於物之瑕疵擔保責任之相關規定，訴請被告賠償所
    受之損害等語。被告則以兩造間之買賣標的係房屋、共同使用部分及其基地應有
    部分，而系爭買賣標的本身並無任何瑕疵，被告自不負瑕疵擔保責任，再者基地
    外之景觀如何，本非被告所得掌控，亦非兩造間之買賣標的，與買賣標的本身無
    關，被告未曾保證系爭房屋看不到墳墓，且原告所指之墳墓係在建築基地外約二
    十層樓高處，被告於開發、規劃、銷售時，實不知亦無從得知該處有墳墓，況該
    地屬保護區，依法本不得濫葬；鑑定報告有採樣上之個別差異，且僅以單一個案
    加以推論，有以偏概全之謬誤，又原告所指之墳墓距系爭房屋仍有一段距離，系
    爭房屋之視野景觀仍屬上乘，然鑑定報告則顯然忽視高樓層景觀建築之特殊性等
    語，資為抗辯。
二、原告主張其於八十五年三月二十三日向被告購買坐落於台北市○○路○段二十一
    巷八號十九樓「發現之旅」Ａ─二一九之預售屋乙戶，惟交屋後發現自該建築物
    之窗戶向外觀看，可看見墳墓數座之事實，業據其提出房屋土地預定買賣契約書
    、照片六張等為證，且為被告所不爭，堪信其此部分之主張為真實。惟原告主張
    其與被告訂立系爭房地預定買賣契約書時，被告之銷售人員曾保證系爭建物看不
    見墳墓，而系爭房地「週邊環境與景觀」雖未載明於契約中，然依房地產交易習
    慣與契約精神及法理觀之，「週邊環境與景觀」卻係影響建設公司評估其售價之
    重要參考，被告自應負民法物之瑕疵擔保責任等情，則為被告所否認，並辯稱其
    未曾保證系爭房屋看不到墳墓等語。
三、依原告所述事實以觀，其係主張被告所出賣之系爭房屋自窗外望去可看見墳墓數
    座，因景觀不雅，嚴重影響居住生活品質，並減損該房地價格約百分之十左右，
    係屬民法關於買賣契約所規定之瑕疵，故依民法第三百六十條之規定請求損害賠
    償一百三十二萬元。經查，經本院囑託環宇不動產鑑定股份有限公司就系爭房地
    是否因窗外墳墓景觀致減損其價值及其減損數額加以鑑定，其鑑定結果略以：本
    案標的所屬為社區內Ａ棟，因受墳墓負面影響，樓層越高，其視野影響愈是明顯
    ，經依各項資料作評估推定，該房地不含車位減損價值為每坪三萬元，標的物減
    損價格為一百三十二萬二千七百元（四十四點零九坪乘以每坪三萬元），此有該
    公司鑑定報告書附卷可稽；證人即「發現之旅」現場專案銷售經理楊嵊滄亦證稱
    ：「（如遇銷售房子附近有墳墓時是否會將售價降低？）（提示卷附照片）會，
    要看實際狀況，一般是降低每坪五千元左右，而根據原告提出的照片景觀會有影
    響，售價應會降低」等語。
四、按所謂物之瑕疵擔保責任，乃物之出賣人就其物之瑕疵或欠缺所應負之法定無過
    失責任，所謂物之欠缺，依民法第三百五十四條：「物之出賣人，對於買受人應
    擔保其物依第三百七十三條之規定危險移轉於買受人時，無滅失或減少其價值之
    瑕疵，亦無滅失或減少其通常效用或契約預定效用之瑕疵」之規定意旨可知，凡
    依通常交易觀念，或依當事人之約定，認為物應具備之價值、效用或品質而不具
    備者，均屬物有瑕疵（最高法院七十三年台上字第一一七三號判例參照）。關於
    物之瑕疵擔保之效力，依民法第三百五十九條規定，買賣因物有瑕疵，而出賣人
    應負擔保責任者，買受人得解除契約，或請求減少價金，此為物之瑕疵擔保責任
    之一般效力。又依民法第三百六十條之規定，買賣之物，若缺少出賣人所保證之
    品質者，或出賣人故意不告知物之瑕疵者，買受人得不解除契約或請求減少價金
    ，而請求不履行之損害賠償，此乃物之瑕疵擔保之特別效力。是必須出賣人就買
    賣標的物曾與買受人約定，保證所出賣之物具有某種品質，而其物又欠缺所保證
    之品質，或出賣人故意不告知物之瑕疵者，買受人方得依第三百六十條之規定請
    求不履行之損害賠償，倘出賣人未就物之品質有特殊之保證約定，或未故意不告
    知物之瑕疵者，買受人即不得依民法第三百六十條規定有所請求，縱其物有滅失
    或減少其價值，或有滅失或減少其通常效用或契約預定效用之瑕疵，買受人亦僅
    得依同法第三百五十九條解除契約或請求減少其價金，而不得請求損害賠償，最
    高法院七十一年台上字二○八號、八十三年台上字第一七○七號判決意旨可資參
    照。
五、遍查兩造間所訂立之「發現之旅房屋土地預定買賣契約書」，並無被告保證原告
    所購買之房屋「絕對看不見墳墓」之類似文字約定，又依「發現之旅」房地廣告
    之內容以觀，其雖有諸如「走進仙跡岩，在十五萬坪森林芬多精懷抱裡，深呼吸
    ，盡情吐納大自然的維他命」、「襯著背後的十五萬坪仙跡岩森林，八千坪『發
    現之旅』在陽光下展開壯麗如樂章般的氣勢」等強調系爭房地坐擁寬闊基地與面
    對仙跡岩森林保護區等廣告宣傳促銷文字，然究非被告就買賣標的物向原告保證
    「一定品質」（即本件看不見墳墓之戶外景觀）之特殊約定。按當事人主張有利
    於己之事實者，就其事實有舉證責任，民事訴訟法第二百七十七條前段定有明文
    。原告雖主張其於簽立預售屋買賣契約時，即曾詢問被告之銷售人員，所獲致之
    答案為不會有墳墓等語，惟此情不僅為被告所否認，並辯稱其亦係房屋興建完成
    後經客戶告知始發現知悉等語，而原告復未就被告曾保證系爭房地看不見墳墓此
    一有利於己之事實加以舉證，亦難認為兩造間有關於「戶外不能有墳墓景觀」之
    一定品質之保證約定，是被告上開所辯，應屬可採。查原告所購得之房屋窗外有
    墳墓致影響其景觀視野，該戶外景觀是否為買賣標的之一部分？景觀不佳是否屬
    民法上所謂買賣標的物之「瑕疵」？均或容有討論餘地，然因原告未能證明被告
    就系爭標的物之品質有特殊之保證約定，或係故意不告知該項瑕疵，依前開說明
    及最高法院見解，原告即不得依民法第三百六十條規定有所請求，縱其房屋有如
    前開鑑定報告或證人所肯認之價值減損，原告亦僅得依同法第三百五十九條之規
    定解除契約或請求減少價金而已，尚不得遽行請求損害賠償。原告雖主張依現今
    房地產廣告，多以較多篇幅介紹週邊環境與景觀，較少介紹房屋之結構材料或設
    備，自消費者之角度則有逐漸將「買房子」之觀念轉變為「選擇適宜環境」之現
    象，故「週邊環境與景觀」雖未載明於契約中，然依房地產交易習慣與契約精神
    及法理觀之，「週邊環境與景觀」係影響建設公司評估其售價之重要參考云云，
    惟其既係依民法第三百六十條之規定請求損害賠償，揆諸前開說明，自難認為其
    主張為可採。
六、綜上所述，原告因未能證明兩造間關於系爭房地有關於一定品質之特別保證或約
    定，或被告有故意不告知景觀瑕疵之事實，則其依民法第三百六十條之規定請求
    被告賠償損害，自不足採，被告抗辯其並未與原告約定或向其保證系爭房地絕對
    看不見墳墓等語，應可採信。從而原告依據民法關於物之瑕疵擔保責任之規定，
    請求被告給付如訴之聲明第一項所示之金額及利息，為無理由，應予駁回。
七、本件判決事證已臻明確，兩造其餘攻擊防禦及舉證，核與判決結果無影響，爰不
    另一一論述，附此敘明。
八、據上論結，本件原告之訴為無理由，依民事訴訟法第七十八條，判決如主文。
中      華      民      國    九十    年      四      月     二十五     日
                                        民事第二庭審判長法  官  丁蓓蓓
                                                        法  官  陳婷玉
                                                        法  官  林庚棟
右為正本係照原本作成
如對本判決上訴，須於判決送達後廿日內向本院提出上訴狀
中      華      民      國    九十    年      四      月     二十五     日
                                                        書記官  劉芳菊


司法院資訊處製作；財團法人民間司法改革基金會備份。
